【裁判字號】    99,抗,1233
【裁判日期】    990927
【裁判案由】    聲明異議
【裁判全文】
臺灣高等法院民事裁定                  99年度抗字第1233號
抗  告  人  豪軍營造股份有限公司
法定代理人  乙○○
上列抗告人因相對人國泰人壽保險股份有限公司、甲○○等間清
償債務強制執行事件，對於中華民國99 年7月21日臺灣臺北地方
法院99年度執事聲字第76號所為裁定，提起抗告，本院裁定如下
：
    主  文
抗告駁回。
抗告程序費用由抗告人負擔。
    理  由
一、抗告人法定代理人原為國志源，嗣於民國（下同）99年7月2
    7日抗告人提起抗告後，已於99 年8月5日變更為乙○○，有
    台北市政府營利事業登記證、台北市政府函暨抗告人變更登
    記表可稽，核先敘明。
二、按「不動產所有人設定抵押權後，於同一不動產上，得設定
    地上權或其他以使用收益為目的之物權，或成立租賃關係。
    但其抵押權不因此而受影響。前項情形，抵押權人實行抵押
    權受有影響者，法院得除去該權利或終止該租賃關係後拍賣
    之。」，民法第866條第1項、第2 項定有明文。又拍賣之不
    動產，原有之租賃關係隨同移轉，但發生於設定抵押權之後
    ，並對抵押權有影響，經執行法院除去後拍賣者，不在此限
    ，強制執行法第98條第2 項規定自明。再辦理強制執行事件
    應行注意事項第57項第4 款亦規定：「不動產所有人設定抵
    押權後，於同一不動產上設定地上權或其他權利或出租於第
    三人，因而價值減少，致其抵押權所擔保之債權不能受滿足
    之清償者，執行法院得依聲請或依職權除去後拍賣之。」，
    可知租賃權發生在抵押權設定之後，且影響抵押權人實行抵
    押權，法院即可為除去租賃權之裁定。
三、抗告意旨雖以：伊自88 年4月15日設立登記時起，即與債務
    人甲○○就系爭房屋成立租約，嗣因原租約遺失乃換立新租
    約，然並不影響原承租人之地位。再系爭房屋於90 年9月13
    日提供予債權人國泰人壽保險股份有限公司（下稱國泰人壽
    公司）設定抵押借款時，國泰人壽公司已知悉系爭房屋由伊
    承租使用，自應承受系爭房屋既存之租賃關係。又債權人國
    泰人壽公司並未舉證證明系爭房屋因租約存在致影響拍賣價
    值，其請求除去租賃，侵害伊之租賃權利，原執行法院司法
    事務官除去伊之租賃權，原法院並將伊之聲明異議予以駁回
    ，均有未洽云云。
四、經查，本件相對人即債務人甲○○以其所有坐落台北市○○
    區○○段四小段669地號之土地所有權應有部分萬分之25 及
    門牌同市區○○○路66號9樓之7房屋全部之建物（下稱系爭
    房屋，與上開土地合稱系爭不動產）為相對人即抵押權人國
    泰人壽公司所負債務之擔保，依序於90年9月11日、96年2月
    9 日設定本金最高限額新台幣（下同）96萬元、51萬元之抵
    押權（下稱系爭抵押權），並依法登記，此有系爭土地及建
    物登記謄本可稽（見原法院98年度司執字第83870號卷第22-
    24頁）。債務人甲○○復於98年7月1日將系爭房屋出租予抗
    告人，租賃期限至101年6月30日止，租金每月4000元，一次
    預付144000元，亦有抗告人在原法院所提出之租約足憑（見
    同上卷宗第77頁），嗣因併案債權人國泰世華商業銀行股份
    有限公司（下稱國泰世華銀行）就系爭不動產聲請強制執行
    ，經原執行法院委託台灣金融資產服務股份有限公司（下稱
    台灣金資公司）辦理，台灣金資公司於99 年3月18日以98北
    金職一字第151號第一次拍賣公告，定於99年4月13日拍賣，
    並於使用情形記載拍定後不點交（見同上卷107-109 頁），
    拍賣結果無人應買，抵押權人國泰人壽公司乃以抗告人之租
    賃關係成立於系爭抵押權設定登記之後，此項租賃關係已影
    響債權人抵押權之實行，具狀聲請除去（見原法院執行卷11
    8-120頁）。雖抗告人主張早自88年4月15日即已與債務人甲
    ○○就系爭房屋成立租賃關係，並在本院提出原先之舊租約
    （見本院卷第9 頁），然抗告人既自認已與債務人甲○○另
    訂新約，租賃期限自98年7月1日起至101年6月30日止，租金
    每月4000元，且一次預付租金144000元，核與抗告人所提出
    之舊租約，其租賃期間係自89年7月1日起至101年6月30日止
    ，租金每月3000元，租賃期限、租金額及給付方式均不相同
    ，顯然抗告人與債務人甲○○已合意終止舊約而另訂新約，
    並調整租金及給付方式。抗告人與債務人甲○○所另訂之新
    租約既係自98年7月1日起始，顯在90 年9月11日債務人甲○
    ○將系爭不動產設定抵押予國泰人壽公司之後，且系爭不動
    產經台灣金資公司於拍賣公告上記載「本件據第三人豪軍營
    造股份有限公司陳報表示向債務人承租，租期自民國98 年7
    月1日起至101 年6月30日止，租金每月4000，現由其使用，
    本件拍定後不點交」，致拍賣結果無人應買，且依交易常情
    ，願意參加投標應買者，係以承買後能取得標的物之占有使
    用為目的，本件所拍賣之系爭不動產存有抗告人所主張租賃
    關係存在，且租金已一次預付完畢，買受人不僅於應買後無
    法取得就系爭不動產之占有使用，且無法收取租金收益，自
    會降低其應買之意願，故堪認此項租賃關係之存在已影響抵
    押權人之抵押債權。至於抗告人另辯稱國泰人壽公司於設定
    抵押權時已知悉伊承租系爭房屋一事，然除去租賃權係以因
    租賃權存在，致抵押權所擔保之債權不能受滿足之清償者，
    抵押權人得聲請除去後拍賣之，此與抵押權人知悉有租賃契
    約存在無涉，從而原法院司法事務官所為將抗告人就系爭房
    屋之租賃權除去後拍賣之處分，於法有據，其所為駁回抗告
    人聲明異議之處分，並無違誤，原法院裁定駁回抗告人對於
    司法事務官所為前開處分之異議，即無不合。抗告意旨仍執
    陳詞指摘原裁定不當，聲明廢棄，為無理由，應予駁回。
據上論結，本件抗告為無理由，依強制執行法第30條之1 、民事
訴訟法第495條之1第1項、第449條第1項、第95條、第78 條，裁
定如主文。
中    華    民    國    99    年    9     月    27    日
                    民事第十九庭
                        審判長法  官  張  蘭
                              法  官  黃莉雲
                              法  官  王漢章
正本係照原本作成。
本裁定除以適用法規顯有錯誤為理由外，不得再抗告。如提起再
抗告，應於收受後10日內委任律師為代理人向本院提出再抗告狀
。並繳納再抗告費新台幣１千元。
中    華    民    國    99    年    9     月    27    日
                              書記官  周淑靜

司法院資訊處製作；財團法人民間司法改革基金會備份。
